【裁判字號】    97,交聲,365
【裁判日期】    980212
【裁判案由】    違反道路交通管理處罰條例
【裁判全文】
臺灣宜蘭地方法院交通事件裁定         97年度交聲字第365號
原處分機關  交通部公路總局臺北區監理所宜蘭監理站
異  議  人
即受處分人  甲○○
上列異議人即受處分人因違反道路交通管理處罰條例案件，對於
交通部公路總局臺北區監理所宜蘭監理站於民國97年11月13日所
為之宜監字第裁43-Z00000000號裁決處分，聲明異議，本院裁定
如下：
    主  文
異議駁回。
    理  由
一、原處分意旨略以：受處分人即異議人甲○○於民國97年9月
    6日上午9時10分許，駕駛車號381-AA號營業遊覽大客車於國
    道一號高速公路北上178公里處，因同向三車道非超車佔用
    中線車道行駛，而有行駛高速公路未依規定行駛車道之違規
    行為，經內政部警政署國道公路警察局第三警察隊攔停當場
    並以第Z00000000號舉發違反道路交通管理事件通知單，舉
    發其違反道路交通管理處罰條例第33條第1項第3款規定，爰
    依上開規定，裁處異議人新臺幣（下同）4千元，並依同條
    例第63條第1項記違規點數1點等語。
二、聲明異議意旨略以：當時外側車魚貫下中港交流道，車速放
    慢，伊因繼續北上，因此在大概178公里加300公尺處左右改
    為行駛中線車道，超越下交流道之車輛，一路上伊超越多輛
    車，並非警員回函所稱「沿途非超車行駛中線車道」，伊行
    車多年，大型車不可行駛中線車道之規定焉有不知之理，當
    時確實以快速超越前車，而非故意行駛中線車道。等到伊看
    到有安全距離要變換到外側車道時，就被警員攔停了。為此
    聲明異議，請求撤銷原處分云云。
三、按汽車行駛於高速公路、快速公路或設站管制之道路，不遵
    使用限制、禁止、行車管制及管理事項之管制規則而有未依
    規定行駛車道之違規行為，處汽車駕駛人3千元以6六千元以
    下罰鍰，並記違規點數1點，道路交通管理處罰條例第33條
    第1項第3款及第63條第1項第1款分別定有明文。其次，汽車
    行駛高速公路及快速公路，其車道之使用，除因交通事故及
    道路施工依臨時或可移動標誌指示或交通勤務警察指揮外，
    應依設置之交通標誌、標線或號誌之規定，無設置者，應依
    下列規定：大型車應行駛於外側車道，並得暫時利用緊臨外
    側車道之車道超越前車，高速公路及快速公路交通管制規則
    第8條第1項第2款亦規定甚明。
四、經查：
  (一)異議人並不否認其於97年9月6日上午9時10分許，駕駛車號
    381-AA號營業遊覽大客車，行經國道一號高速公路北上178
    至175公里間之同向三線車道路段時，有行駛中線車道之事
    實，且有內政部警政署國道公路警察局公警局交字第Z00000
    000號舉發違反道路交通管理事件通知單影本1紙及內政部警
    政署國道公路警察局第三警察隊97年10月16日公警三交字第
    0970373145號函在卷可稽。因此，異議人確有於上開時、地
    ，駕駛大型車行駛在中線車道之事實，堪予認定。
  (二)異議人雖以前開情詞置辯。然查：
  1.證人即舉發本件交通違規事件之警員乙○○於本院訊問時結
    證稱：當時伊是在國道一號公路180公里加200公尺處簽到，
    伊從外側路肩加速變換到外側車道，看到1輛遊覽車也要從
    中線車道變換到外側車道，因為它在前面，所以它先變到外
    側車道，伊才變到外側車道，之後伊一直跟在它後面，一直
    開到中港交流道入口加速車道即178公里加200公尺處，它又
    從外側車道變到中線車道，雖然說在加速車道區為了要閃避
    加速車道的車輛匯入主線車道，而從外側車道變到中線車道
    ，是無可厚非，但是它變換車道的地點幾乎快到加速車道的
    末端，它的前面也有1部大貨車，大貨車也在外線車道，且
    當時加速車道有1輛小客車是從大貨車前面匯入，而非從遊
    覽車的前面匯入，加速車道上雖然有其他車輛，但都是從遊
    覽車及警車的後面，還沒有匯入，是剛要匯入而已，那時候
    是空檔。伊一直跟著它繼續開到176公里加500公尺，那時候
    外線車道剛好有前後約50公尺的空檔，有安全距離可以讓它
    變換到外側車道，但它還是沒有變換到外側車道，之後伊到
    約175公里處中清交流道附近才攔住它，然後它才慢慢開到
    路肩停車。異議人違規行駛的路段是178到175公里之間。而
    異議人在178公里加200公尺處變換車道並非因為超車，因為
    當時外線車道的車流量很大，異議人根本無法超車等語明確
    。再參以證人乙○○於整體舉發過程間，既無違法或不當之
    瑕疵存在，此業經本院當庭勘驗舉發時之搜證錄音光碟無訛
    ，有勘驗筆錄附卷可參，且其與異議人間，素不相識更無怨
    懟抑或過節存在，衡情衡理均非刻意設詞誣指異議人違規行
    為。從而，本院經查並無任何證據足資證明掣單警員於舉發
    過程中，有何捏造事實違法取締之情事，亦未見舉發過程有
    何值勤不當之明顯瑕疵存在，是基於交通警員掣單舉發違反
    道路交通管理處罰條例所列之違規事實，乃公務員基於職務
    上權力，依法就特定之具體事件所為具公法上效果之單方行
    政行為，且基於公務員為公法上行為具有公信力之原則，該
    單方行政行為應可被推定為真正，據以依法處分之事實亦可
    認定為正確無誤。換言之，此項公信原則，乃立法者賦予行
    政機關制定違反道路交通事件統一裁罰標準及處理細則，使
    執勤警員得當機處分，以達維護交通秩序及安全之行政目的
    ，而本於值勤員警維護交通秩序、安全職責所為之舉發所受
    之合法、正確之推定，再佐以異議人自承內容（詳如後述）
    ，足認異議人應非臨時超車而佔用中線車道，且於超車後，
    在有安全距離之情形下，亦未立即駛回外側車道，均核屬未
    依規定行駛車道之違規行為。
  2.異議人雖否認是在中港交流道入口加速車道即178公里加200
    公尺處變換車道，行使中線車道，並辯稱是在約178公里加
    300公尺處，為了超越下交流道之車輛，改為行駛中線車道
    等語。然而，姑且不論異議人此部分所辯，已核與證人乙○
    ○前述證詞內容不符，退步言之，縱認異議人此部分所述為
    真，依據高速公路及快速公路交通管制規則第8條第1項第2
    款之規定，大型車應行駛於外側車道，並得暫時利用緊臨外
    側車道之車道超越前車，而所謂「暫時」，是指超越前車後
    ，即應回到外側車道。經審諸異議人於本院訊問時所稱：伊
    變到中線車道一直到加速車道時，外側車道的車流量很大，
    伊的前方並沒有車從中線車道變換到外側車道。從中港交流
    道下交流道處到上交流道之路段，外側車道還是有車，只是
    速度比較慢。伊在變換到中線車道時，就伊眼目所及，沒有
    辦法變換回外側車道，外側車道車很多等語，可見異議人駕
    駛大型車變換到中線車道時，業已知悉變換車道後，即無法
    駛回外側車道，而為一般所謂之超車行為甚明，且異議人之
    前方沒有車子變換車道，足徵外側車道之車行減慢速度並未
    嚴重至非得行駛中線車道不可，亦即依當時車流路況，實無
    例外行駛中線車道或不能依規定行駛外側車道之事由存在，
    異議人卻仍咨意變換至中線車道行駛，顯然異議人並非如其
    所辯係為了一般所謂的超越前車，才暫時行駛中線車道，而
    係因不耐外側車道車速變慢，有意改至車速較快之中線車道
    行駛，才變換至中線車道。況且，按若大型車行駛在交通量
    大或壅塞路段等交通狀況難以超車之情形下，仍強行變換車
    道致無法駛回外側車道，或超車後，在車流狀況允諾下，未
    立即駛回外側車道，均屬違規行為，此有交通部臺灣區○道
    ○○○路局93年11月1日管字第0930026760號函附卷可考，
    而依異議人前揭所述，當時之交通狀況既係於變換車道行駛
    中線車道後，即無法再駛回外側車道，自屬難以超車之情形
    ，是本件異議人於此情形下，變換車道致無法駛回外側車道
    ，當足認其有駕駛營業遊覽大客車行駛高速公路未依規定行
    駛車道之違規事實。從而，異議人前揭所辯，均不足以據為
    有利之認定。
五、綜上所述，異議人於前開時間，駕駛屬大型車之車牌號碼38
    1-AA號營業遊覽大客車，行經屬同向三線車道之國道一號高
    速公路北向178至175公里間之路段時，有不遵使用限制之管
    制規則而有未依規定車道行駛之違規情事既可認定，則原處
    分機關依道路交通管理處罰條例第33條第1項第3款規定，裁
    處異議人罰鍰新臺幣4千元，並記違規點數1點，並無不合。
    本件聲明異議內容，經核並無理由，故應予以駁回。
六、依道路交通案件處理辦法第19條，裁定如主文。
中    華    民    國    98    年    2     月    12    日
                  交通法庭法  官  陳映佐
以上正本證明與原本無異。
如不服本裁定，應於裁定送達後5日內，向本院提出抗告狀。（
應附繕本）
                          書記官  陳憲文
中    華    民    國    98    年    2     月    13    日


司法院資訊處製作；財團法人民間司法改革基金會備份。
